【裁判字號】    99,上訴,2061
【裁判日期】    991104
【裁判案由】    違反毒品危害防制條例
【裁判全文】
臺灣高等法院臺中分院刑事判決        99年度上訴字第2061號
上  訴  人
即  被  告  甲○○
上列上訴人因違反毒品危害防制條例案件，不服臺灣彰化地方法
院99年度訴字第397號中華民國99年9月6日第一審判決（起訴案
號：臺灣彰化地方法院檢察署99年度毒偵字第115、355號），提
起上訴，本院判決如下：
    主  文
上訴駁回。
    理  由
一、依刑事訴訟法第350條、第361條、第362條、第367條規定，
    不服地方法院之第一審判決而上訴者，須提出上訴書狀，並
    應敘述具體理由，為上訴必備之程式；其所提出之書狀未敘
    述上訴理由，或僅曾以言詞陳述上訴理由者，均應於上訴期
    間屆滿後20日內補提理由書於第一審法院。第一審法院經形
    式審查，認逾期未補提上訴理由者，應定期間先命補正；逾
    期未補正者，為上訴不合法律上之程式，應以裁定駁回。倘
    已提出上訴理由，但所提非屬具體理由者，則由第二審法院
    以上訴不合法律上之程式，判決駁回。而所謂具體理由，必
    係依據卷內既有訴訟資料或提出新事證，指摘或表明第一審
    判決有何採證認事、用法或量刑等足以影響判決本旨之不當
    或違法，而構成應予撤銷之具體事由，始克當之（例如：依
    憑證據法則具體指出所採證據何以不具證據能力，或依憑卷
    證資料，明確指出所為證據證明力之判斷如何違背經驗、論
    理法則）；倘僅泛言原判決認定事實錯誤、違背法令、量刑
    失之過重或輕縱，而未依上揭意旨指出具體事由，或形式上
    雖已指出具體事由，然該事由縱使屬實，亦不足以認為原判
    決有何不當或違法者（例如：對不具有調查必要性之證據，
    法院未依聲請調查亦未說明理由，或援用證據不當，但除去
    該證據仍應為同一事實之認定），皆難謂係具體理由，俾與
    第二審上訴制度旨在請求第二審法院撤銷、變更第一審不當
    或違法之判決，以實現個案救濟之立法目的相契合，並節制
    濫行上訴（最高法院97年度臺上字第892號判決意旨可資參
    照）。又理由是否具體，則屬第二審法院審查之範圍，不在
    命補正之列，亦即上訴書狀已記載理由，並有具體之敘述時
    ，其上訴既屬合法，第二審法院固應就其理由之是否可取，
    為實體之審理及判斷；如認其上訴書狀雖記載理由，但並未
    具體敘述時，則無須再命補正，可逕認其上訴不合法，以判
    決駁回之，此有最高法院97年度臺上字第1281號判決意旨可
    參。
二、本案上訴人即被告甲○○（下稱被告）不服原審判決提起上
    訴，其上訴狀所載理由，略以：被告犯後深深悔悟，已遠離
    毒品，有正常工作，且家中母親心肌梗塞開刀。據此，請准
    予以撤銷原判決，賜予被告使用美沙冬替代療法，以啟自新
    云云。
三、經查：上開被告甲○○所提之上訴理由，要非屬所謂之具體
    理由【即必須依據卷內既有訴訟資料或提出新事證，具體指
    摘或表明第一審判決有何採證認事、用法或量刑等足以影響
    判決本旨之不當或違法，而構成應予撤銷之具體事由，始克
    當之（例如：依憑證據法則具體指出所採證據何以不具證據
    能力，或依憑卷證資料，明確指出所為證據證明力之判斷如
    何違背經驗、論理法則）】。本件被告上訴理由僅泛言：被
    告已深感悔悟，且家中母親重病，請賜予被告使用美沙冬替
    代療法云云，對原審判決採用證據、認定事實及適用法律等
    節均不爭執。次按毒品危害防制條例於92年7月9日修正公布
    ，自93年1月9日施行，其中第20條、第23條將施用毒品之刑
    事處遇程序，區分為『初犯』及『5年內再犯』、『5年後再
    犯』。依其立法理由之說明：『初犯』，經觀察、勒戒或強
    制戒治後，應為不起訴處分或不付審理之裁定；經觀察、勒
    戒或強制戒治執行完畢釋放後，『5年內再犯』者，因其再
    犯率甚高，原實施之觀察、勒戒及強制戒治既已無法收其實
    效，爰依法追訴或裁定交付審理。至於經觀察、勒戒或強制
    戒治執行完畢釋放後，『5年後再犯』者，前所實施之觀察
    、勒戒或強制戒治已足以遮斷其施用毒品之毒癮，為期自新
    及協助其斷除毒癮，仍適用『初犯』規定，先經觀察、勒戒
    或強制戒治之程序。從而依修正後之規定，僅限於『初犯』
    及『5年後再犯』2 種情形，始應先經觀察、勒戒或強制戒
    治程序。倘被告於5年內已再犯，經依法追訴處罰，縱其第3
    次（或第3次以上）再度施用毒品之時間，在初犯經觀察、
    勒戒或強制戒治執行完畢釋放5年以後，已不合於『5年後再
    犯』之規定，且因已於『5年內再犯』，顯見其再犯率甚高
    ，原實施觀察、勒戒或強制戒治，已無法收其實效，即應依
    該條例第10條處罰。第3次（或第3次以上）施用毒品之時間
    ，是否宜有期間限制？以多久為適宜？則分屬刑事政策、專
    門醫學之範圍，非審判機關所能決定，有待循立法途徑解決
    （最高法院95年度第7次刑事庭會議決議意旨參照）。查被
    告前於97年間施用毒品案件，經臺灣彰化地方法院以97年度
    毒聲字第568號裁定送觀察、勒戒處分後，認無繼續施用毒
    品之傾向，於98年3 月25日執行完畢釋放，並由臺灣彰化地
    方法院檢察署檢察官以98年度毒偵緝字第24號為不起訴處分
    確定，有臺灣高等法院被告前案紀錄表1份在卷可稽。是被
    告於上開觀察勒戒執行完畢後，5年以內復犯本件施用第一
    、二級毒品犯行之事證明確，堪予認定，揆諸前開說明，自
    無再予以觀察勒戒及強制戒治之必要，而應依毒品危害防制
    條例第10條第1項規定處罰之。況毒品危害防制條例第21條
    之立法目的，在於鼓勵施用毒品者在犯罪未發覺前，主動向
    醫療機構請求使用合法藥物取代及減輕對毒品依賴之治療方
    式，代替由刑事司法程序實施之觀察勒戒、強制戒治，達到
    戒斷毒癮之目的。被告既非於其犯罪未發覺前，主動向醫療
    機構請求使用合法藥物取代及減輕對毒品依賴之治療，即無
    毒品危害防制條例第21條規定之適用，被告請求使用美沙冬
    替代療法云云，亦無所據。是被告既未依法指摘或表明第一
    審判決有何採證認事、用法或量刑等足以影響判決本旨之不
    當或違法，而構成應予撤銷之具體事由，揆諸上開最高法院
    判決意旨，及依「程序優先於實體」之刑事訴訟法原則，本
    件上訴自不合法定上訴程式，應予駁回，並不經言詞辯論為
    之。
據上論斷，應依刑事訴訟法第367條前段、第372條，判決如主文
。
中    華    民    國    99    年    11    月    4     日
            刑事第五庭    審判長法  官  趙  春  碧
                                法  官  卓  進  仕
                                法  官  林  宜  民
以上正本證明與原本無異。
施用第一級毒品部分得上訴。
施用第二級毒品部分不得上訴。
如不服本判決應於收受送達後十日內向本院提出上訴狀，其未敘
述上訴之理由者並得於提起上訴後十日內向本院補提理由書（均
須按他造當事人之人數附繕本）「切勿逕送上級法院」。
                                書記官  吳  雅  菁
中    華    民    國    99    年    11    月    4     日

司法院資訊處製作；財團法人民間司法改革基金會備份。
